臺灣高等法院臺南分院交通事件裁定　　 100年度交抗字第59號
抗　告　人
即受處分人　廖慶蕘
上列抗告人因違反道路交通管理處罰條例案件，不服臺灣雲林地
方法院中華民國100年5月3日所為裁定（100年度交聲字第50 號
），提起抗告，本院裁定如下：
    主  文
抗告駁回。
    理  由
一、本件抗告意旨略以：(1)第四警察隊舉發抗告人於99年9月7日
    16時10分許，駕車行經國道一號北上第272.8公里處時超速
    時所用以採證之雷射測速儀，該機身並未貼附有效日期為「
    99年10月」之「檢定合格單」等資料，則採證所憑之雷射測
    速儀未具有依法律規定之要件，未具完備執法資格，攝得之
    照片不具證據能力。(2)警員當天係在國道一號北上第272.8
    公里處上方高架橋（即第82線東西向快速道路）執行舉發超
    速勤務，未遵循道路交通管理處罰條例第7之2條第3項規定
    ，警員上開採證違規行為，係屬違法。(3)又舉發警員使用之
    「偵防車」並非道路交通安全規則第113 條第1項所指之「
    警備車」，亦無類推解釋之餘地，舉發警員使用「偵防車」
    於上開地點值勤，顯已違法執勤。(4)本案異議人係為避開右
    側併行之大貨車不穩定駕駛有導致潛在肇事風險，自然反應
    加速駛離以求人車安全，疏於注意行車速度已達每小時122
    公里，依此，異議人係因情況急迫產生過失違規行為，而無
    超速的動機及違規犯意存在。為此依法提起抗告。
二、原裁定意旨略以：
    抗告人即受處分人廖慶蕘於民國99年9月7日16時10分許，駕
    駛車號F9-7577號自用小客車（下稱本案自小客車）行經國
    道一號北上第272.8公里處時，為內政部警政署國道公路警
    察局第四警察隊（下稱第四警察隊）新營分隊值勤警員陳建
    志在該處上方高架橋（即第82線東西向快速道路上）持移動
    式雷達測速儀測得其行車時速達122公里（法定速限為時速
    110公里），第四警察隊乃依測速照片開單舉發，異議人逕
    向第四警察隊陳情，亦向原處分機關交通部公路總局嘉義區
    監理所雲林監理站陳述，第四警察隊查明後仍認異議人違規
    行為屬實，原處分機關遂依道路交通管理處罰條例第33條第
    1項第1款、第63條第1項第1款（裁決書漏載第1款）規定，
    裁罰異議人新臺幣（下同）3,000元，並記違規點數1點等情
    ，業經異議人陳述明確，並有第四警察隊99年10月25日公警
    四交字第0990471953號函、100年2月4日公警四交字第10004
    70125號函、內政部警政署國道公路警察局舉發違反道路交
    通管理事件網頁查詢資料及原處分機關之違反道路交通管理
    事件裁決書各1紙在卷可稽，堪信為真實。又警員陳建志於
    原審證稱：本案舉發所用之雷射測速儀確實經過檢驗合格等
    語。並當庭提供資料，即舉發當天採證所憑之雷射測速儀（
    器號UX017924）於98年10月22日（即舉發日期99年9月7日前
    ），業經經濟部標準檢驗局檢定合格，有效期限至99年10月
    31日止，並於99年11月17日第2次送檢合格，有效期限至100
    年11月30日，此有經濟部標準檢驗局98年10月23日、99年11
    月22日雷射測速儀檢定合格證書影本2紙在卷可憑。是本案
    舉發所用之雷射測速儀確有依規定送檢，並無異議人所指未
    檢驗合格之情事。本案國道一號北上第274. 8公里處及第27
    3.2公里處，均設有「前有測速照相」之告示牌，為異議人
    所是認，並有現場照片4張在卷可參。是警員陳建志對異議
    人於同路段北上272.8公里處之超速行為進行取締，並無違
    反道路交通管理處罰條例第7之2條第3項之至少應於300公尺
    前設立告示牌告知之規定。至於警員陳建志執行取締時所在
    地點，參前說明，本得由其為合目的性之裁量。此外，本件
    警員陳建志執行超速取締勤務時，係使用「偵防車」（未於
    外觀上標示明確標幟，與一般車輛相同），而非「警備車」
    （即常見警方制式巡邏車），業據警員陳建志證述在卷，但
    「偵防車」同係警方執行勤務所使用之車輛，具有專門用途
    ，而與一般民用汽車有別，此為周知之事實，自屬於「廣義
    警備車」之範疇，依道路交通安全規則第113條第1項規定，
    於執行任務時，其臨時停車及停車地點本有特殊規範，得不
    受一般限制。末查，行政罰法第7條第1項規定：「違反行政
    法上義務之行為非出於故意或過失者，不予處罰。」，明定
    故意或過失行為均為行政罰之處罰對象，異議人既自承有過
    失超速之違規行為，自得依上述規定予以裁罰。綜上，異議
    人前述所辯，礙難採信。異議人之異議為無理由，應予駁回
    。
三、按汽車行駛於高速公路、快速公路或設站管制之道路，不遵
    使用限制、禁止、行車管制及管理事項之管制規則而有行車
    速度超過規定之最高速限或低於規定之最低速限行為者，處
    汽車駕駛人3,000元以上6,000元以下罰鍰；汽車駕駛人有第
    33條第1項情形之一者，各記違規點數1點，道路交通管理處
    罰條例第33條第1項第1款、第63條第1項第1款分別定有明文
    。次按取締行車速度超過規定之最高速限或低於規定之最低
    速限之道路交通違規行為，採用固定或非固定式科學儀器取
    得證據資料證明者，於一般道路須至少於100公尺，於高速
    公路、快速公路須至少於300公尺前，明顯標示之，道路交
    通管理處罰條例第7條之2第2項第9款、第3項亦規定甚明。
四、本院之判斷：
(一)本件抗告人即受處分人上開超速行為，經雷達測速照相器拍
    照存證後由警掣單逕行舉發，有第四警察隊99年10月25日公
    警四交字第0990471953號函、100年2月4日公警四交字第100
    0470125號函、內政部警政署國道公路警察局舉發違反道路
    交通管理事件網頁查詢資料及原處分機關之違反道路交通管
    理事件裁決書各1紙在卷可稽，堪信為真實。抗告意旨雖質
    疑警員所使用之雷達測速照相儀器機身所黏貼之「檢定合格
    單」等相關資料之日期有誤未具合格檢驗證明，惟查，警員
    陳建志於原審到庭證稱：本案舉發所用之雷射測速儀確實經
    過檢驗合格等語甚詳。並當庭提出資料，經原審詳視舉發當
    天採證所憑之雷射測速儀（器號UX017924）於98年10月22日
    （即舉發日期99年9月7日前），業經經濟部標準檢驗局檢定
    合格，有效期限至99年10月31日止，並於99年11月17日第2
    次送檢合格，有效期限至100年11月30日，此有經濟部標準
    檢驗局98年10月23日、99年11月22日雷射測速儀檢定合格證
    書影本2紙在卷可憑。此應為抗告人所指第四警察隊於第2次
    送檢後之「100年1月7日」，函附與異議人黏貼於雷射測速
    儀上照片所示檢定合格單期限至「100年11月」（即到期後
    第2次送檢合格所示有效期限）之緣由（未附上第1次送檢合
    格即本案發生時之檢驗合格單照片與抗告人，則稍有疏漏）
    。又警員陳建志另證稱：當時我們其他警員使用另外1台儀
    器，辦理申訴的警員並不知道我使用哪1台儀器，所以他拿
    到另外1台的合格證明書給異議人，我接到傳票時，去查證
    之後才知道他附錯合格證，但2台都有經過檢驗合格等語綦
    詳。是該照片上所示有效期限，既與上述檢定合格證述上所
    載有效檢定期限不符，本不能排除有錯附照片之可能，是警
    員陳建志之證詞應屬真實可信。由上可知本案舉發所用之雷
    射測速儀確有依規定送檢，並無異議人所指未送檢之情事。
    此外，並有本案自小客車之超速違規照片附卷可查。從而，
    異議人駕駛本案自小客車行經國道一號北上272.8公里處時
    ，時速達122公里之事實，洵堪認定。異議人此部分之辯解
    ，應有誤會。
(二)再查，本件抗告人對其實質有無違規事實部分，審核全卷，
    均未見其有針對當時行車之速度確低於限速之下而未超速所
    為之說明，僅一再抗辯本案雷達測速儀器之合格與否、警員
    測速照相之地點、使用之車輛均有不當等等，因而指摘原裁
    定不當，而未能提出足以推翻原裁定之具體事證。且原裁定
    既已就抗告人違規情節、雷達測速儀器之檢驗資料、舉發違
    規警員所在地點所使用之車輛等均無不法情事等已翔實審酌
    ，原裁定就此部分理由論述甚詳，與經驗法則及論理法則並
    無違背。另敘明抗告人另辯稱其係為避開右側併行之大貨車
    不穩定駕駛有導致潛在肇事風險，自然反應加速駛離以求人
    車安全，疏於注意行車速度已達每小時122公里，應予不罰
    云云，應屬無據等語。而抗告人既未針對當時行車之速度確
    低於限速之下而未超速等情，提出相關證據以供調查，亦無
    任何證據足資證明該雷達照相設備有何缺失，是抗告人超速
    行駛之違規行為，事證明確，抗告人所辯，顯無足採。
五、綜上，依上開卷附之證據資料，堪認抗告人確有前述駕車超
    速12公里之違規行為無疑。原處分機關依據道路交通管理處
    罰條例第33條第1項第1款及第63條第1項第1款之規定，同時
    參酌違反道路交通管理事件統一裁罰基準表，裁處異議人罰
    鍰3,000元，並記違規點數1點，於法即無不合。原審認原處
    分機關所為之裁處，並無違誤，因而駁回抗告人所提之聲明
    異議。本院經核，原裁定認事用法，均無不當。抗告人仍執
    上開情詞提起抗告，指摘原裁定不當，核無理由，應予駁回
六、據上論結，應依道路交通案件處理辦法第26條，刑事訴訟法
    第412條，裁定如主文。
中    華    民    國   100    年    6     月    30    日
                  刑事第四庭    審判長法  官    吳志誠
                                      法  官    彭喜有
                                      法  官    羅心芳
以上正本證明與原本無異。
不得再抗告。
                                      書記官    劉清洪
中    華    民    國   100    年    6     月    30    日